【裁判字號】    92,毒抗,739
【裁判日期】    920918
【裁判案由】    聲請強制戒治
【裁判全文】
臺灣高等法院臺中分院刑事裁定                   九十二年度毒抗字第第七三九號
    抗  告  人
    即  被  告  甲○○
右抗告人因違反毒品危害防制條例案件，經檢察官聲請強制戒治，不服臺灣臺中地方
法院中華民國九十二年八月五日第一審裁定（九十二年度毒聲字第一九九一號，聲請
案號：臺灣臺中地方法院檢察署九十二年度聲戒字第七二一號），提起抗告，本院裁
定如左：
    主      文
抗告駁回。
    理      由
一、本件抗告意旨略以：抗告人經評估，被認有繼續施用毒品之傾向，然抗告人於新
    法施行後初犯毒品危害防制條例之罪，且無另案在身，而勒戒處所內，初犯甚至
    再犯之勒戒人，均得被釋，獨抗告人例外，足見該認定有無繼續施用毒品之標準
    ，落差甚大，失之公平，懇請明察，與抗告人自新機會云云。
二、按經觀察、勒戒後，有繼續施用毒品之傾向者，由檢察官聲請法院裁定令入戒治
    處所施以強制戒治，其期間為一年，毒品危害防制條例第二十條第二項定有明文
    。又凡觸犯毒品危害防制條例、肅清煙毒條例、麻醉藥品管理條例之刑罰規定或
    藥事法之轉讓禁藥安非他命罪，均屬毒品犯罪前科。經查：本件抗告人前因違反
    肅清煙毒條例施用毒品案，經臺灣臺中地方法院以八十三年度訴字第一○二四號
    裁判判處有期徒刑三年四月確定，有刑案資料查註記錄表、臺灣高等法院被告全
    國前案紀錄表在卷可考，詎抗告人猶不知悔改，復於民國（下同）九十二年七月
    三日採尿送驗回溯九十六小時內之某時，在台中市○○區○○路一段三十巷三十
    八號七樓住所內分別施用第一級毒品及第二級毒品，嗣於九十二年七月三日十八
    時，在台中市北屯區○○○路○段與崇德六路一段三十巷口為警查獲持有第一級
    毒品海洛因零點三公克，經警採其尿液送驗，結果呈嗎啡及甲基安非他命陽性反
    應，有詮昕科技股份有限公司編號00000000Ｔ號之濫用藥物尿液檢驗報
    告、中山醫學大學附設醫院藥物濫用檢驗中心二○○三年七月十一日鑑驗報告各
    乙紙在卷可稽，足認被告觸犯毒品危害防制條例第十條第一項及第二項之罪，茲
    抗告人經臺灣臺中地方法院以九十二年度毒聲字第一七五五號裁定令入勒戒處所
    觀察、勒戒後，經評估認有繼續施用毒品之傾向，有臺灣臺中看守所附設勒戒處
    所提出之有無繼續施用毒品傾向評估標準紀錄表及有無繼續施用毒品傾向證明書
    各乙紙附卷可憑，原審法院因依檢察官之聲請，裁定令抗告人入戒治處所施以強
    制戒治，期間壹年，於法並無不合。抗告人抗告意旨以：伊並無其他觸犯毒品危
    害防制條例之犯行，且勒戒處所內初犯及累犯施用毒品之勒戒人均被認無施用毒
    品傾向，伊卻被認有施用毒品之傾向，該評斷標準不公云云。惟查，有無繼續施
    用毒品傾向之評估標準，並非完全以受勒戒人勒戒後之結果為準，勒戒前之各種
    情況，仍應作為評估之依據。而依勒戒處所評分說明手冊規定，係以人格特質、
    臨床徵候及行為表現三項合併計算分數，其中人格特質之評斷標準，係依(1)有無
    毒品犯罪前科；(2)其他犯罪紀錄（竊盜、違反槍砲彈藥刀械管制條例、賭博、妨
    害自由、恐嚇、擄人勒贖、傷害、殺人、公共危險、搶奪、強盜、海盜、盜匪罪
    ）。而臨床徵候是以：(1)尿液檢驗(2)戒斷症狀(3)有無多種藥物使用、有無注射使
    用、使用期間。至行為表現，則依有無情緒低落、喧嘩等、社會功能是否良好、
    支持系統等作為判斷分數之依據。而判定者判定人格特質、臨床徵候及行為表現
    合計三項分數，固係供判定者評定「有無繼續施用毒品傾向」之審酌標準，但並
    非唯一標準，尚應根據臨床實務，有具體事證，認為個案「有繼續施用毒品傾向
    」而加以評估，此有「有無繼續施用毒品傾向」評估標準、評分說明手冊可稽。
    茲抗告人經臺灣臺中看守所附設之勒戒處所評定結果：人格特質五十分、臨床徵
    候四十分、環境相關因素零分，合計九十分；綜合判斷：「有繼續施用毒品傾向
    」，有臺灣臺中看守所九十二年七月二十三日中所正衛字第○九二○○○二五七
    七號函及所附「有無繼續施用毒品傾向證明書」在卷可稽。該勒戒處所綜合評分
    者依個案之臨床實務及具體事證，判定抗告人為「有繼續施用毒品傾向」，依上
    開說明，並無明顯失出失入之處。抗告人以僅其一人被評定有繼續施用毒品之傾
    向，而指摘該評斷漫無標準，空言乏據，所為抗告核無理由，應予駁回。
三、據上論斷，應依刑事訴訟法第四百十二條，裁定如主文。
中      華      民      國      九十二     年     九      月    十八    日
                                臺灣高等法院臺中分院刑事第七庭
                                      審判長法  官  林  榮  龍
                                            法  官  謝  說  容
                                            法  官  黃  日  隆
右正本證明與原本無異。
不得再抗告。
                                            書記官  陳  三  軫
中      華      民      國      九十二     年     九      月    十九    日
                                                                        Ｒ


司法院資訊處製作；財團法人民間司法改革基金會備份。
